【裁判字號】    99,訴,1082
【裁判日期】    991012
【裁判案由】    贓物
【裁判全文】
臺灣臺北地方法院刑事判決              99年度訴字第1082號
公  訴  人  臺灣臺北地方法院檢察署檢察官
被      告  乙○○
上列被告因贓物案件，經檢察官提起公訴（99年度偵緝字第1190
號），本院判決如下：
    主    文
乙○○牙保贓物，累犯，處有期徒刑肆月，如易科罰金，以新臺
幣壹仟元折算壹日，減為有期徒刑貳月，如易科罰金，以新臺幣
壹仟元折算壹日。
    事    實
一、乙○○曾因詐欺案件，經臺灣高等法院以90年度上訴字第23
    10號判決判處有期徒刑7 月，再經最高法院以91年度臺上字
    第1787號判決駁回上訴確定，次因違反毒品危害防制條件，
    經本院以90年度易字第15號判決有期徒刑6 月確定，上開兩
    罪復經臺灣高等法院以91年度聲字第658 號裁定，定應執行
    刑為有期徒刑1 年確定，嗣入監服刑，業於民國92年1 月1
    日執行完畢。詎乙○○仍不知悔改，明知1 名姓名、年籍不
    詳之成年男子所持有之車牌號碼JF3- 200號重型機車1 輛係
    來路不明之贓車（上開機車為王進益所有，於95年11月20日
    上午8 時許，在臺北縣新店市○○路○ 段43號前遭不詳姓名
    、年籍之成年人竊取），竟基於牙保贓物之犯意，於95年年
    底某日，在臺北縣新店市○○地區○道三號高速公路高架橋
    下路邊某處，介紹甲○○（所涉故買贓物犯嫌，另案業經臺
    灣桃園地方法院以99年度桃簡字第509 號判決確定）向前開
    不詳姓名、年籍之成年男子購買上揭重型機車而居間媒介交
    易，嗣甲○○即以新臺幣（下同）5,000 元之代價購買上開
    重型機車，並懸掛甲○○自身所有之AAE-968 號車牌後使用
    。迨於98年10月26日下午14時30分許，甲○○騎乘上開重型
    機車行經桃園縣桃園市○○路與樹仁二街街口時，為警攔檢
    查獲，始悉上情。
二、案經桃園縣政府警察局桃園分局報告臺灣桃園地方法院檢察
    署檢察官呈請臺灣高等法院檢察署檢察長令轉臺灣臺北地方
    法院檢察署檢察官偵查起訴。
    理    由
一、按被告以外之人於審判外之言詞或書面陳述，除法律有規定
    者外，不得作為證據，刑事訴訟法第159 條第1 項定有明文
    。惟按被告以外之人於審判外之陳述，雖不符前4 條之規定
    ，而經當事人於審判程序同意做為證據，法院審酌該言詞陳
    述或書面陳述作成時之情況，認為適當者，亦得為證據。當
    事人、代理人或辯護人於法院調查證據時，知有刑事訴訟法
    第159 條第1 項不得為證據之情形，而未於言詞辯論終結前
    聲明異議者，視為有前項之同意，同法第159 條之5 亦規定
    甚明。經查，本院認定犯罪事實所憑之證據中，部分雖屬傳
    聞證據，惟被告乙○○及檢察官均未於本院言詞辯論終結前
    聲明異議，是本院審酌該等言詞或書面陳述作成之情況，並
    無非出於任意性或不正取供，或違法或不當情事，且客觀上
    亦無不可信之情況，堪認為適當，依刑事訴訟法第159 條之
    5 規定，均得作為證據。
二、訊據被告乙○○對於上開車牌號碼JF3 －200 號之重型機車
    ，係被害人王進益所有，前於95年11月20日上午8 時許，在
    臺北縣新店市○○路○ 段43號前遭某不詳姓名、年籍之成年
    人竊取。甲○○係以5,000 元之代價，購買王進益失竊之上
    開重型機車，並在該機車上懸掛自己所有之車號AAE －968
    號車牌使用。而被告曾於95年底某日，駕車搭載甲○○一同
    前往臺北縣新店市安坑地區某處洽談購買上開重型機車事宜
    之事實，均坦承不諱，惟矢口否認有何牙保贓物之犯行，辯
    稱：伊否認犯罪。伊沒有介紹甲○○買贓車，因為伊開車到
    甲○○家，甲○○說要去安坑買摩托車，但路不熟，所以叫
    伊載甲○○過去，是伊只是載甲○○過去而已，伊也不知道
    甲○○去買贓車云云。經查：
（一）查上開車牌號碼JF3 －200 號之重型機車，係被害人王進
      益所有，前於95年11月20日上午8 時許，在臺北縣新店市
      ○○路○ 段43號前遭某不詳姓名、年籍之成年人竊取之事
      實，業據證人王進益於偵查中證述綦詳（見臺灣桃園地方
      法院檢察署98年度偵字第25609 號卷，下稱桃偵卷第45頁
      至第46頁），並有扣押筆錄（見桃偵卷第17頁至第19頁）
      、扣押物品目錄表（見桃偵卷第20頁）、贓物認領保管單
      （見桃偵卷第28頁）、車輛尋獲電腦報表（見桃偵卷第30
      頁）等件在卷可憑，且被告亦不爭執，是堪信為真實。
（二）證人甲○○於本院審理時到庭結證稱：伊於98年10月26日
      下午14時30分騎乘1 部車牌AAE ─968 號機車在桃園市為
      警攔查，該機車不是伊的，但車牌是伊的，因該機車是贓
      車，伊才懸掛自己的車牌。贓車來源係伊跟一個不認識的
      人買的，且係伊拜託被告幫伊介紹的，因為伊跟被告很熟
      ，當時伊跟被告說伊的機車壞了，問被告有無便宜的機車
      可以買，過了一段時間，被告就開車帶伊去新店市安坑地
      區○○○路的橋下的路邊買車，該處並不是賣機車的店面
      ，且被告沒有開車載伊去的話，伊不知道該處有賣機車。
      被告開車載伊到了之後，就有一個不認識的人交車給伊，
      伊就拿5 千元給該男子。該男子交車時沒有交付證件給伊
      ，也沒有交付車牌，伊因為知悉該車為贓車比較便宜才買
      受。被告帶伊去安坑並跟伊說找上開男子買車，當時剛去
      的時候，賣車的男子就走過來跟伊及被告交談，被告就叫
      伊跟該男子談買車及價格，該男子就牽一部機車給伊，問
      伊要不要，牽車出來時被告已經離開了。伊當時住板橋，
      因為上開機車比較便宜，只要賣伊5 千元，所以伊才搭被
      告的車去買機車，在抵達安坑之前，伊自己也不知道被告
      要開車載伊去哪裡等語綦詳（見本院卷第29頁反面至第31
      頁），且於偵查中亦結證稱：伊為警查獲伊騎一部失竊的
      車牌JE3-200 號機車，該機車係於95年、96年間在安坑某
      處跟不認識的人買的，是被告載伊過去，因為伊有問被告
      有無便宜的機車可以買，因為被告交友廣闊，朋友很多，
      被告跟伊說有一位在電動玩具場的人因為缺錢，所以有一
      部機車要賣，問伊要不要買？伊說好。後來被告就帶伊去
      安坑地區的一個巷子，那個人已經在巷子口等我們，那個
      人就問伊說這台車子要不要？伊說好，於是伊就付那個人
      5,000 元，那個人當場給伊機車。被告當時就是帶伊到安
      坑與賣機車那個人接洽，之後伊就買那部贓車。當時那部
      車沒有懸掛車牌，AAE-968 號車牌係伊的，該機車係被告
      主動介紹伊買的，伊當時跟被告說有無便宜的機車要賣的
      時候，就是要買贓車，當時伊買該部車的時候就知道是贓
      車，被告應該知道伊的意思等語（見臺灣臺北地方法院檢
      察署99年度偵緝字第1190號卷第21頁至第22頁），而本院
      參諸上開證人甲○○與被告間並無仇怨，衡情上開證人應
      無設詞攀誣，或虛構違法事實陷害被告之理，且其前後所
      為之證詞，就購車情節等情均屬一致，況證人已到庭具結
      作證，更以刑事責任擔保其證言之真實性，故證人甲○○
      之前開證述內容，應可採信。綜上，由上開證人之證詞，
      可知被告的確係基於牙保贓物之犯意，於95年年底某日，
      在臺北縣新店市○○地區○道三號高速公路高架橋下路邊
      某處，介紹證人甲○○向1 名不詳姓名、年籍之成年男子
      購買上開重型機車而居間媒介交易，嗣證人甲○○即以5,
      000 元之代價購買上開重型機車，並懸掛證人甲○○自身
      所有之AAE-968 號車牌後使用之事實。
（三）至被告雖辯稱：證人甲○○說要去安坑買摩托車，因為路
      不熟，所以叫伊載證人甲○○過去。伊只是載證人甲○○
      過去而已，伊也不知道證人甲○○係去買贓車云云，然被
      告於本院審理時自陳：當天是證人甲○○提到要去安坑買
      機車，並問伊路熟不熟，伊才載證人甲○○去。證人甲○
      ○說要到安坑靠近北二高那邊買機車，問伊有沒有交通工
      具，伊就載證人甲○○過去。證人甲○○係在北二高附近
      下車，但不知道那是什麼路，好像是安和路、安康路交叉
      口，之前證人甲○○沒有告知伊要去的路名，而該交叉路
      口就在北二高旁邊等語（見本院卷第32頁），是由被告前
      後之說法對照以觀，可知在證人甲○○僅向被告表明欲前
      往安坑，而未告知詳細地址之情形下，被告豈會貿然開車
      搭載證人甲○○前去新店市安坑地區，並恰好發覺有人在
      販售機車，再使證人甲○○得以順利購得機車，如此種種
      ，均不合理，且如前所述，被告載送證人甲○○前往購車
      之地點並非專門販售機車之店家，而係在國道三號高架橋
      下之某路邊，衡諸常情，一般人豈會知悉至該等場所能購
      得機車，是被告顯然係在知悉在安坑上該處所，確有販售
      上開遭竊之重型機車之情形下，始會介紹並直接開車載送
      甲○○至上開地點，以媒介甲○○購買贓物。綜上，被告
      顯然係基於牙保贓物之犯意，於95年年底某日，介紹並載
      送證人甲○○在臺北縣新店市○○地區○道三號高速公路
      高架橋下路邊某處，向1 名不詳姓名、年籍之成年男子購
      買上開贓物，進而被告上開所辯，顯與事實未符，實難採
      信。
三、核被告所為，係犯刑法第349 條第2 項之牙保贓物罪。查被
    告前曾因詐欺案件，經臺灣高等法院以90年度上訴字第2310
    號判決判處有期徒刑7 月，再經最高法院以91年度臺上字第
    1787號判決駁回上訴確定，次因違反毒品危害防制條件，經
    本院以90年度易字第15號判決有期徒刑6 月確定，上開兩罪
    復經臺灣高等法院以91年度聲字第658 號裁定，定應執行刑
    為有期徒刑1 年確定，嗣入監服刑，業於92年1 月1 日執行
    完畢等情，此有臺灣高等法院被告前案紀錄表1 份在卷可按
    （見本院卷第4 頁至第10頁），其受有期徒刑之執行完畢後
    ，5 年內故意再犯本件有期徒刑以上之罪，為累犯，應依刑
    法第47條第1 項規定加重其刑。爰審酌被告明知上開重型機
    車係來路不明之贓物，而仍居間媒介甲○○購買，被告所為
    實增加被害人王進益尋回其遭竊車輛之困難，並助長、鼓勵
    竊盜不法犯罪之發生，對於社會治安影響匪淺，暨因被告始
    終矢口否認全部犯行，圖脫免刑責，未有悔意，是其犯後態
    度不佳，再參酌被告之智識程度、生活狀況及對於被害人所
    生危害之程度等一切情狀，量處如主文所示之刑，並諭知易
    科罰金之折算標準。
四、再按犯罪在中華民國96年4 月24日以前者，除本條例另有規
    定外，有期徒刑、拘役或罰金，減其刑期或金額2 分之1 ，
    中華民國九十六年罪犯減刑條例第2 條第1 項第3 款定有明
    文。經查，本件被告上開所為之犯行，係於96年4 月24日之
    前所犯，復核無同條例所定不予減刑之情形，茲就上開部分
    依前開條例第2 條第1 項第3 款規定，減其刑期2 分之1，
    並依同條例第9 條諭知易科罰金之折算標準。
五、據上論斷，應依刑事訴訟法第299 條第1 項前段，刑法第34
    9 條第2 項、第47條第1 項、第41條第1 項前段，中華民國
    九十六年罪犯減刑條例第2 條第1 項第3 款、第7 條、第9
    條，刑法施行法第1 條之1 ，判決如主文。
本案經檢察官徐仕瑋到庭執行職務。
中    華    民    國    99    年    10    月    12    日
                  刑事第十七庭審判長法  官  劉煌基
                                    法  官  賴淑美
                                    法  官  葉力旗
上正本證明與原本無異。
如不服本判決，應於判決送達後10日內向本院提出上訴狀（應抄
附繕本）。告訴人或被害人如對於本判決不服者，應具備理由請
求檢察官上訴，其上訴期間之計算係以檢察官收受判決正本之日
期為準。
                                    書記官  林碧華
中    華    民    國    99    年    10    月    12    日
附錄本案論罪科刑法條：
中華民國刑法第349條
收受贓物者，處3年以下有期徒刑、拘役或5百元以下罰金。
搬運、寄藏、故買贓物或為牙保者，處5 年以下有期徒刑、拘役
或科或併科1千元以下罰金。
因贓物變得之財物，以贓物論。

司法院資訊處製作；財團法人民間司法改革基金會備份。
